臺灣桃園地方法院民事裁定
111年度司繼字第1627號
聲  請  人  陳麗玲  
            陳秋燕  

被  繼承人  陳林英仔(亡)
                      生前最後住所：桃園市○○區○○○街00號
上列聲請人聲明拋棄繼承事件，本院裁定如下：
    主  文
聲明駁回。
程序費用由聲請人負擔。
    理  由
一、聲明意旨略以：被繼承人於民國110年10月4日死亡，聲請人
    陳麗玲、陳秋燕均為被繼承人之子女，自願拋棄繼承權，為
    此聲明拋棄繼承等語。
二、按非訟事件之聲請或陳述，欠缺法定要件，而其情形可以補
    正者，法院應限期命其補正，逾期不為補正時，應以裁定駁
    回之，非訟事件法施行細則第13條規定甚明。次按繼承人得
    拋棄繼承權。次按繼承，因被繼承人死亡而開始；遺產繼承
    人，除配偶外，依下列順序定之：(一)直系血親卑親屬；(
    二)父母；(三)兄弟姊妹；(四)祖父母。又前條所定第一順
    序之繼承人，以親等近者為先。繼承人拋棄其繼承權，應於
    知悉其得繼承之時起三個月內以書面向法院為之，民法第11
    38條、第1139條、第1174條第1項、第2項前段分別定有明文
    。又拋棄繼承之意思表示，當憑以該為表示拋棄繼承人之真
    意為之，否則如該拋棄之人缺乏其意思或行為能力，致其欠
    缺拋棄之合法真意者，其所為拋棄依法自不生效力。另所謂
    「知悉其得繼承之時起」，於第一順序次親等或第二順序以
    下之繼承人，係指知悉被繼承人死亡且自己已依第1138條規
    定成為繼承人之時，此乃民法第1174條第2項之立法理由，
    蓋其等縱知悉被繼承人死亡，可能因未受通知或未有資訊而
    未能得知先順位繼承人拋棄繼承而自己已成為繼承人等情事
    。然由此反面推論，於第一順序最近親等之繼承人或代位繼
    承人，因該第一順位繼承人於被繼承人死亡時即當然成為繼
    承人，無待他人通知，故其等知悉得繼承之時，應僅指知悉
    被繼承人死亡時。
三、經查，聲請人陳麗玲、陳秋燕為被繼承人陳林英仔之子女，
　　而被繼承人於110年10月4日死亡，而聲請人等於111年5月31
    日具狀主張自願拋棄繼承權乙節，固經其等提出聲請人戶籍
    謄本及被繼承人之除戶戶籍謄本等為證，並有本案收文收狀
    章在卷可參，堪予認定，惟聲請人等所提出之印鑑證明所載
    之申請目的分別為「繼承相關事宜」及「繼承承租」，故本
    院尚難遽認聲請人有全部拋棄繼承之真意，此外，本件聲請
    人為被繼承人之子女，則聲請人即為當然之繼承人，無待其
    他繼承人之通知，即應於知悉被繼承人死亡時便起算拋棄繼
    承三個月之時間，而據聲請人聲請狀內所載：其等於被繼承
    人過世時即知悉得為繼承，本院為釐清聲請人等究是何時知
    悉被繼承人死亡之事等各情，分別於111年6月8日及111年9
    月21日分別函請聲請人補正前開事項，然聲請人合法收受通
    知後均逾期未為補正，故本院依現有證據資料，除無從認定
    聲請人有就被繼承人之遺產為「全部」拋棄繼承之意外，且
    縱然本件聲請人有拋棄全部繼承之意，業已逾三個月之期限
    ，從而，本件聲請人所為拋棄繼承自難准許，均應予駁回。
四、依家事事件法第97條、非訟事件法第21條第1 項前段，裁定
    如主文。
五、如對本裁定抗告，須於裁定送達後10日內，向本院提出抗告
    狀，並應繳納抗告費新臺幣1,000元整。 
中　　華　　民　　國　　111 　年　　11　　月　　25　　日
                  家事法庭  司法事務官　王雯綺
以上正本係照原本作成。